【裁判字號】    99,易,1626
【裁判日期】    991130
【裁判案由】    違反毒品危害防制條例
【裁判全文】
臺灣臺南地方法院刑事判決              99年度易字第1544號
公  訴  人  臺灣臺南地方法院檢察署檢察官
被      告  官家興
上列被告因違反毒品危害防制條例案件，經檢察官提起公訴（99
年度毒偵字第2098號）及追加起訴（99年度毒偵字第2154號）後
，被告於準備程序中就被訴事實均為有罪之陳述，經本院裁定改
依簡式審判程序審理，判決如下：
    主  文
官家興施用第二級毒品，累犯，處有期徒刑捌月。又施用第二級
毒品，累犯，處有期徒刑捌月。扣案第二級毒品安非他命貳包（
毛重貳點壹參公克、壹點玖壹公克）均沒收銷燬之，安非他命吸
食器壹組沒收。應執行有期徒刑壹年貳月。扣案第二級毒品安非
他命貳包（毛重貳點壹參公克、壹點玖壹公克）均沒收銷燬之，
安非他命吸食器壹組沒收。
    事實及理由
一、官家興前於民國90年間，曾因毒品案件，經臺灣臺南地方法
    院裁定送觀察、勒戒，於91年2月21日因無繼續施用傾向而
    出所執行完畢。嗣官家興於5年內之92、93年間，再犯毒品
    案件，而為臺灣臺南地方法院判處有期徒刑確定；又於96年
    間，再犯毒品、詐欺、毒品等案件，經臺灣臺南地方法院分
    別判處有期徒刑4月、2月又15日（兩罪）、7月確定，再經
    檢察官聲請，定其應執行刑為1年2月確定，而於98年5月21
    日縮刑期滿執行完畢。
二、詎官家興仍未戒除毒癮且不知悔改，又於：99年9月5日晚
    間11時許，在臺南縣仁德鄉○○路291巷48號住處，施用第
    二級毒品甲基安非他命1次。99年9月23日上午，在臺南縣
    仁德鄉三甲村三甲子26之6當時居處，施用第二級毒品甲基
    安非他命1次，嗣為警於當日上午11時45分許，執行搜索而
    查獲，並扣得第二級毒品安非他命2包（毛重分別為2.13公
    克、1.91公克）、安非他命吸食器1組。
三、按觀察、勒戒執行完畢釋放後，5年內再犯施用毒品之罪者
    ，檢察官應依法追訴，毒品危害防制條例第23條第2項定有
    明文。又92年7月9日新修正之毒品危害防制條例刪除二犯及
    三犯之規定，一改修法前繁雜之處遇程序，僅將施用毒品者
    簡化區分為初犯、再犯，並認施用毒品者係屬病患性犯人，
    以觀察、勒戒戒除其身癮，並以強制戒治去除其心癮。經觀
    察、勒戒或強制戒治執行完畢釋放後，若係5年後再犯該條
    例第10 條施用毒品罪者，與同條例第20條第1項、第2項關
    於「初犯」之處理方式相同，檢察官應先聲請法院裁定令被
    告入勒戒處所觀察、勒戒，並視有無繼續施用毒品傾向，決
    定應予釋放、為不起訴之處分，或應聲請法院裁定令入勒戒
    處所強制戒治；若係5年內「再犯」同條例第10條施用毒品
    罪者，依同條例第23條第2項規定，檢察官則應依法追訴。
    觀諸該條例第20條第3項之修正理由：「觀察、勒戒或強制
    戒治5年後再犯者，顯見前所實施之觀察、勒戒或強制戒治
    已足以遮斷其施用毒品之癮，為期自新及協助其戒除毒癮，
    對此5年後再犯者，爰明定仍適用初犯之規定，先經觀察、
    勒戒、強制戒治之程序。」及同條例第23條第2項之修正理
    由：「為配合簡化施用毒品犯之刑事處遇程序，並鑑於經觀
    察、勒戒或強制戒治執行完畢釋放後5年內再犯者，其再犯
    率甚高，原據以實施之觀察、勒戒及強制戒治既已無法收其
    實效，自應施以刑事處遇。」顯然如施用毒品者係前經觀察
    、勒戒或強制戒治等治療程序執行完畢5年後，始再施用毒
    品之「初犯」，因前所執行之觀察、勒戒或強制戒治已足收
    戒除毒癮之效，自應重新執行觀察、勒戒或強制戒治等治療
    程序，並於治療程序執行完畢後，由檢察官為不起訴處分，
    毋庸對之追訴處罰；反之，在「再犯」之情形，因其先前所
    為治療程序顯未能收戒斷毒癮之效，且考量施用毒品者之再
    犯率偏高，乃簡化其刑事處遇程序，而逕予追訴處罰，不再
    施以治療程序。參酌上開立法理由，修正毒品危害防制條例
    就施用毒品者，祇於「初犯」及「5年後再犯」二種情形，
    有其追訴條件之限制，即須於初犯經觀察、勒戒或強制戒治
    釋放後，5 年內均無施用毒品之行為，始能認其前所實施之
    觀察、勒戒或強制戒治已足遮斷毒癮，而得於5年後再犯時
    ，再予適用初犯之規定，重行觀察、勒戒等程序。倘5年內
    已經再犯，被依法追訴處罰，縱其第3次（或第3次以上）施
    用毒品之時間在初犯釋放5年以後，即與「5年後再犯」之情
    形有別，且因已於「5年內再犯」，顯見其再犯率甚高，原
    實施觀察、勒戒或強制戒治，已無法收其實效，而無5年戒
    斷期之存在，自無再經觀察、勒戒及強制戒治之必要，應由
    檢察官逕行起訴，始符新法修正之本旨。
四、本件被告官家興於90年間因毒品案件，經本院以90年度毒聲
    字第2458號裁定送觀察、勒戒後，於91年2月21日因無繼續
    施用傾向而出所執行完畢，其後旋又於92、93年間，再犯施
    用毒品之罪而經本院92年度新簡字第288號、93年度易字第
    571號判決，均判處有期徒刑6月確定，則被告於前開觀察、
    勒戒執行完畢後，於5年內既已再犯施用毒品之罪，縱本件
    距上揭觀察、勒戒執行完畢期間，已經超過5年，依前述說
    明，仍應由檢察官逕為追訴。又被告所犯為死刑、無期徒刑
    或最輕本刑為3年以上有期徒刑以外之罪，其於準備程序中
    就被訴事實為有罪之陳述，經法官告知簡式審判程序之旨，
    並聽取公訴人之意見後，爰依刑事訴訟法第273條之1第1項
    規定，裁定由進行簡式審判程序；又本案之證據調查，依刑
    事訴訟法第273條之2規定，不受同法第159條第1項、第161
    條之2、第161條之3、第163條之1及第164條至第170條規定
    之限制；並得依同法第310條之2準用第454條之規定，製作
    略式判決書，均合先敘明。
五、證據方法：
  (一)長榮大學99年9月17日、10月4日確認報告。
  (二)臺南市警察局第五分局調查官家興涉嫌毒品案送驗尿液及年
    籍對照表。
  (三)臺南縣警察局善化分局偵辦「毒品危害防制條例」案犯嫌尿
    液送驗編號暨年籍對照表。
  (四)本院南院刑搜字第4031號搜索票、臺南縣警察局善化分局搜
    索、扣押筆錄、扣押物品清冊。
  (五)扣案安非他命2包（毛重分別為2.13公克、1.91公克）、安
    非他命吸食器1組。
  (六)扣案物品照片。
  (七)被告自白。
六、查甲基安非他命為第二級毒品，毒品危害防制條例第2條第2
    項第2款定有明文，是核被告所為，係犯毒品危害防制條例
    第10條第2項之施用第二級毒品罪。其施用前持有毒品之低
    度行為，為施用毒品之高度行為所吸收，不另論罪。又被告
    先後2次施用毒品犯行，時間不同，犯意個別，應予分論併
    罰。
七、再查被告曾於96年間，因犯毒品、詐欺、毒品等案件，經本
    院以96年度易字第868號、96年度簡字第2609號、96年度易
    字第1312號判決，分別判處有期徒刑4月、2月又15日（2罪
    ）、7月確定，復經檢察官聲請，以97年度聲字第57號裁定
    ，定其應執行之刑為1年2月確定，而於98年5月21日執行完
    畢，有臺灣高等法院被告前案紀錄表附卷可稽，被告於5年
    以內故意再犯本件有期徒刑以上之罪，為累犯，應依刑法第
    47條第1項規定加重其刑。
八、扣案疑似毒品之白色晶體2包（毛重分別為2.13公克、1.91
    公克），經檢驗結果確認為第二級毒品安非他命，有臺南縣
    警察局善化分局偵辦毒品危害防制條例毒品初步檢驗報告單
    附卷可稽，應依毒品危害防制條例第18條第1項前段沒收銷
    燬之。另扣案之安非他命吸食器1組，則為被告所有，供施
    用毒品所用之物，此據被告供承在卷，應依刑法第38條第1
    項第2款規定沒收。
九、依刑事訴訟法第273條之1第1項、第299條第1項前段、第310
    條之2、第454條第2項，毒品危害防制條例第10條第2項、第
    18條第1項前段，刑法第11條、第47條第1項、第51條第5款
    、第38條第1項第2款，判決如主文。
本案經檢察官吳書嫺到庭執行職務。
中    華    民    國    99    年    11    月    30    日
                  刑事第二庭    法  官  吳坤芳
以上正本證明與原本無異
如不服本判決應於收受本判後10日內向本院提出上訴書狀，並應
敘述具體理由。其未敘述上訴理由者，應於上訴期間屆滿後20日
內向本院補提理由書狀（均須按他造當事人之人數附繕本）「切
勿逕送上級法院」。
                                書記官  程伊妝
中    華    民    國    99    年    11    月    30    日
附錄本案論罪科刑法條：
毒品危害防制條例第10條
施用第一級毒品者，處 6 月以上 5 年以下有期徒刑。
施用第二級毒品者，處 3 年以下有期徒刑。

司法院資訊處製作；財團法人民間司法改革基金會備份。
